臺北高等行政法院裁定
                                      100年度訴字第188號
原      告　臺北市南港區台肥
            新村更新地區南港
            段4小段120地號等
            2筆土地更新單元
            都市更新會
代　表　人　黃碧禪
訴訟代理人　張樹萱　律師
被      告　臺北市建築管理處
代　表　人　王榮進（處長）
訴訟代理人　王國聰
            紀延儒
上列當事人間有關建築事務事件，原告不服台北市政府中華民國
99年12月22日府訴字第09903555400 號訴願決定，提起行政訴訟
，本院裁定如下：
    主  文
原告之訴駁回。
訴訟費用由原告負擔。
　　事實及理由
一、按行政訴訟法第4 條第1 項規定，人民因中央或地方機關之
    違法行政處分，認為損害其權利或法律上之利益，經依訴願
    法提起訴願而不服其決定者，得向高等行政法院提起撤銷訴
    訟。而所謂行政處分，依訴願法第3 條第1 項規定，係指中
    央或地方機關就公法上具體事件所為之決定或其他公權力措
    施而對外直接發生法律效果之單方行政行為而言。又官署所
    為單純的事實敘述或理由說明，並非對人民之請求有所准駁
    ，既不因該項敘述或說明而生法律上之效果，非訴願法上之
    行政處分，人民對之提起訴願，自非法之所許，改制前行政
    法院62年度裁字第41號著有判例。倘原告對於不得提起訴願
    之非行政處分，經訴願機關為不受理之決定後，復提起行政
    訴訟，乃不備起訴之訴訟要件，顯非合法，應予駁回。
二、原告以更新單元範圍台北市○○區○○段○ ○段120 、
    120-20地號等2 筆土地，依都市更新條例第15條及都市更新
    團體設立管理及解散辦法第5 條規定，經台北市政府於94年
    1 月20日核准立案為都市更新團體。嗣坐落於前開土地上之
    台北市○○區○○路○ 段○○巷9 弄1 號等建築物，於96年5
    月14日經台北市政府輻射污染建築物鑑定及處理委員會第9
    次委員會決議評定屬宜予拆除重建之輻射污染建築物，台北
    市政府乃依臺北市輻射污染建築物事件善後處理自治條例第
    4 條第1 項及第5 條第1 項規定，以96年6 月7 日府環一字
    第09632957201 號函通知系爭建築物所有權人黃鐘成及林榮
    忠上開決議內容及相關善後處理事宜，並副知原告。由於系
    爭建築物若拆除重建，未來重建之建築物容積率認定有疑義
    ，臺北市議會議員受原告請託，函請被告予以說明，經被告
    以99年9 月2 日北市都建照字第09963729000 號函復原告略
    以：「主旨：有關臺北市○○區○○○村○○○區○○段4
    小段120 地號等2 筆土地更新單元（○○段4 小段120 及
    120-20地號等2 筆土地）輻射污染建築物申請容積認定疑義
    乙案…說明：一、本案擬依本市輻射污染建築物事件善後處
    理自治條例（94年8 月1 日發布實施）第5 條申請容積認定
    ，其總樓地板面積計算方式應不得適用內政部91年1 月30日
    台內營字第0910081318號函釋。二、另有關本案申請容積認
    定乙案，本處刻正專案研議簽報本府，俟有具體結論，將儘
    速函復。」（原處分卷證2 ）。
三、經查，被告以99年9 月2 日北市都建照字第09963729000 號
    函回復內容，係其基於職權就原告所詢法令適用疑義表示其
    法律上見解，並非對人民就具體事件所為發生法律效果之行
    政行為，亦非對原告之主張有所准駁，尚不對外發生法律效
    果，揆諸前揭規定、判旨及說明，並不屬於行政處分。訴願
    機關為不受理之決定，於法並無不合。原告復對之提起本件
    行政訴訟，顯非合法，應予駁回。
四、依行政訴訟法第107 條第1 項第10款、第104 條，民事訴訟
    法第95條、第78條，裁定如主文。
中　　華　　民　　國　　100　 年　　4　　 月　　14　　日
　　　　　　　　　臺北高等行政法院第二庭
                            審判長法  官　徐瑞晃
　                                法  官  陳姿岑
                                  法  官  蕭忠仁
上為正本係照原本作成。
如不服本裁定，應於送達後10日內，向本院提出抗告狀（須按他
造人數附繕本）。
中　　華　　民　　國　　100　 年　　4　　 月　　14　　日
    　　  　　　　　　　          書記官  蕭純純